【裁判字號】    97,易,3704
【裁判日期】    980804
【裁判案由】    竊盜
【裁判全文】
臺灣板橋地方法院刑事判決              97年度易字第3704號
公  訴  人  臺灣板橋地方法院檢察署檢察官
被      告  丙○○
                      號
輔  佐  人
即被告之子  乙○○
                      號
上列被告因竊盜案件，經檢察官提起公訴（97年度偵字第24238
號），本院判決如下：
    主  文
丙○○竊盜，未遂，處拘役貳拾日，如易科罰金，以新臺幣壹仟
元折算壹日；又竊盜，處拘役參拾日，如易科罰金，以新臺幣壹
仟元折算壹日。應執行拘役肆拾日，如易科罰金，以新臺幣壹仟
元折算壹日。緩刑貳年。
    事  實
一、丙○○因罹患「早發性失智症」，致其辨識事理能力或控制
    能力，或依其辨識而為行為之能力，較常人程度顯著減低，
    猶意圖為自己不法之所有，分別為下列竊盜犯行：
(一)、於民國97年8 月4 日晚上9 時55分許，在屏東縣屏東市○○
    路207 號前，其持其子所有之機車鑰匙1 支著手竊取丁○○
    所有之車牌號碼WUP-128 號普通重型機車1 部（該車係前於
    同日凌晨0 時許，在花蓮縣花蓮市○○路6 號前，遭真實姓
    名年籍資料不詳之人竊取得手），於其尚在試著發動該機車
    之際，幸經員警當場查獲而未遂，並起出該機車，且扣得鑰
    匙1 串（共4 支，含上開機車鑰匙1 支），始查悉上情。
(二)、於同年8 月16日晚上11時許，在雲林縣斗南鎮○○路台西客
    運旁空地（斗南車站附近），持不詳人所有之機車鑰匙竊取
    甲○○所有之車牌號碼KEK-527 號普通重型機車1 部，得手
    後供己騎用；嗣於同年8 月20日上午12時許，在臺北縣蘆洲
    市○○○ 街3 號前為警查獲，並起出該機車，且扣得前開機
    車鑰匙1支，始悉上情。
二、案經屏東縣政府警察局屏東分局報告臺灣屏東地方法院檢察
    署檢察官呈請臺灣高等法院檢察署檢察長令轉暨臺北市政府
    警察局中正第一分局移送臺灣板橋地方法院檢察署檢察官偵
    查起訴。
    理  由
壹、程序方面有關證據能力部分：刑事訴訟法第159 條第1 項雖
    規定，被告以外之人於審判外之言詞或書面陳述，除法律有
    規定外，不得作為證據。惟同法第159 條之5 明定：「被告
    以外之人於審判外之陳述，雖不符前4 條之規定，而經當事
    人於審判程序同意作為證據，法院審酌該言詞陳述或書面陳
    述作成時之情況，認為適當者，亦得為證據。」、「當事人
    、代理人或辯護人於法院調查證據時，知有第159 條第1 項
    不得為證據之情形，而未於言詞辯論終結前聲明異議者，視
    為有前項之同意。」，其立法理由在於傳聞證據未經當事人
    之反對詰問予以核實，乃排斥其證據能力。惟當事人如放棄
    對原供述人之反對詰問權，於審判程序表示同意該等傳聞證
    據可作為證據，此時，法院除認該傳聞證據欠缺適當性外，
    自可承認其證據能力。又當事人、代理人或辯護人於調查證
    據時，知有刑事訴訟法第159 條第1 項不得為證據之情形，
    卻表示「對於證據調查無異議」、「沒有意見」等意思，而
    未於言詞辯論終結前聲明異議者，應視為已有將該等傳聞證
    據採為證據之同意，最高法院93年度台上字第3533號、94年
    度台上字第2976號判決亦採同一見解。經查：本案被告丙○
    ○、輔佐人及檢察官於本院審判期日，對於下列經本院調查
    之證據方法，均表示對證據能力不爭執，復於審判期日就本
    院一一提示之前揭證據方法於言詞辯論終結前，均亦未就所
    調查之證據主張有刑事訴訟法第159 條第1 項不得為證據之
    情形，是參照上開說明要旨，本案經調查之證據，均有證據
    能力，合先敘明。
貳、實體方面：
一、上開事實，業據被告丙○○於警詢及本院訊問時（輔佐人）
    坦承不諱，核與被害人丁○○、甲○○於警詢時指訴及證人
    陳俊昌於警詢時證述之情節相符，並有偵查報告2 份、扣押
    物品目錄表2 份、贓物認領保管單2 份、花蓮縣政府警察局
    車輛協尋電腦輸入單、屏東縣政府警察局車輛尋獲電腦輸入
    單、失車紀錄、雲林縣政府警察局車輛協尋電腦輸入單、臺
    北市政府警察局車輛尋獲電腦輸入單各1 紙、車籍查詢- 基
    本資料詳細畫面2 紙、現場照片及扣案物品照片11張在卷足
    稽，且有扣案之鑰匙1 支及鑰匙1 串可證。故被告前開自白
    核與事實相符，堪以採信。則本件事證已臻明確，被告犯行
    堪以認定，應予依法論科。
二、就事實欄一(一)所示，核被告所為，係犯刑法第320 條第3 項
    、第1 項之竊盜未遂罪；就事實欄一(二)所示，核被告所為，
    係犯刑法第320 條第1 項之竊盜罪。復被告前開二竊盜犯行
    ，犯意個別，行為互殊，應予分論併罰。又就事實欄一(一)部
    分，被告已著手竊盜行為之實行而不遂，爰依刑法第25條第
    2 項之規定，減輕其刑。再者，經本院依職權將被告送請精
    神鑑定結果：診斷疑似「早發性失智症」之臨床狀況，推估
    廖員（即被告）於前述行為犯行當時，因精神障礙而致其辨
    識事理能力或控制能力，或依其辨識而為行為之能力，雖未
    完全喪失，但因其疾病的認知功能思考差，較常人程度顯然
    減退。」等情，此有亞東紀念醫院精神鑑定報告書1 份（詳
    見本院卷第71頁）在卷可證，且經本院勘驗被告於98年8 月
    5 、20日警詢筆錄之錄音帶可知，被告對於員警的詢問大多
    答非所問，此有本院勘驗筆錄（詳見本院卷第41至66頁）附
    卷足稽，爰依刑法第19條第2 項之規定，減輕其刑，並就前
    開竊盜未遂罪，依法遞減。爰審酌被告之品行、犯罪之動機
    、目的、手段、所生危害及犯罪後之態度等一切情狀，分別
    量處如主文所示之刑，均併予諭知易科罰金之折算標準，並
    定應執行之刑。至扣案之鑰匙1 串及鑰匙1 支，其中該1 串
    中1 支鑰匙雖係供被告竊取本案機車之用，但非被告所有，
    而其他鑰匙亦非被告所有，則本院自無庸併予宣告沒收，附
    此陳明。末查，被告前未曾受有期徒刑以上刑之宣告，此有
    臺灣高等法院被告前案紀錄表1 份在卷可稽，經此教訓應知
    所警惕，當無再犯之虞。本院因認對其所宣告之刑以暫不執
    行為適當，爰併予宣告緩刑2 年，以啟自新。另因被告雖罹
    有「早發性失智症」，致其於行為時辨識行為違法或依其辨
    識而行為之能力顯著降低，然被告目前業已持續定期回診就
    醫並服用藥物乙節，業據輔佐人到庭陳述明確（詳見本院卷
    第93頁反面），並提出藥單及門診預約單經本院審認無訛，
    是其情狀尚無令入相當處所施以監護之必要，附此敘明。
據上論斷，應依刑事訴訟法第299 條第1 項前段，刑法第320 條
第1 項、第25條第2 項、第19條第2 項、第41條第1 項前段、第
51條第6 款、第74條第1 項第1 款、刑法施行法第1 條之1 第1
項、第2 項前段，判決如主文。
本案經檢察官江祐丞到庭執行職務。
中    華    民    國    98    年    8     月    4     日
                  刑事第十七庭  法  官  饒金鳳
以上正本證明與原本無異。
如不服本判決，應於判決送達後10日內，向本院提出上訴書狀，
且上訴書狀應敘述具體理由，而上訴書狀未敘述上訴理由者，應
於上訴期間（即自收受判決書之翌日起算10日）屆滿後20日內補
提理由書。
                                書記官  王春森
中    華    民    國    98    年    8     月    4     日
附錄本案論罪科刑法條全文：
中華民國刑法第320 條：
意圖為自己或第三人不法之所有，而竊取他人之動產者，為竊盜
罪，處5 年以下有期徒刑、拘役或500 元以下罰金。
意圖為自己或第三人不法之利益，而竊佔他人之不動產者，依前
項之規定處斷。
前二項之未遂犯罰之。


司法院資訊處製作；財團法人民間司法改革基金會備份。
